【裁判字號】    98,交聲,462
【裁判日期】    980331
【裁判案由】    聲明異議
【裁判全文】
臺灣臺中地方法院交通事件裁定    98年度交聲字第462號
原處分機關  交通部公路總局臺中區監理所
異  議  人  乙○○
即受處分人
上列受處分人因違反道路交通管理處罰條例案件，對於交通部公
路總局臺中區監理所民國98年1 月19日所為之處分（原處分：中
監違字第裁60-GB0000000號），聲明異議，本院裁定如下：
    主    文
原處分撤銷，發回交通部公路總局臺中區監理所。
    理    由
一、異議意旨略以：異議人即受處分人乙○○（以下稱受處分人
    ）絕無於民國91年3月1日14時57分，將車牌號碼HF─1933號
    之自用一般小客車，於臺中市○○路處「併排停車」，因眾
    所周知，福星路交通流量很大而且道路狹窄，無法併排停車
    ，且無照片或者有更確切之科學證據，爰請求撤銷原處分，
    依法聲明異議云云。
二、按逕行舉發，應記明車輛牌照號碼、車型等可資辨明之資料
    ，以汽車所有人為被通知人製單舉發；填製通知單，應到案
    日期應距舉發日15日；其屬逕行舉發者，其應到案之日期距
    舉發日為30日；受舉發違反道路交通管理事件之被通知人，
    認為受舉發之違規行為應歸責他人者，應於通知單記載之應
    到案日期前，檢附相關證據及足資辨識、通知應歸責人之證
    明文件，向處罰機關告知應歸責人，處罰機關應即另行通知
    應歸責人到案依法處理。逾期未依規定辦理者，仍依道路交
    通管理處罰條例各該違反條款規定處罰；違反道路交通管理
    事件，行為人認為舉發之事實與違規情形相符者，得於接獲
    通知單後，親自或委託他人持該通知單，不經裁決向指定之
    處所，逕依裁罰基準執行並繳納罰鍰結案；違反道路交通管
    理事件行為人，未依規定自動繳納罰鍰，或未依規定到案聽
    候裁決，處罰機關應依基準表於舉發違反道路交通管理事件
    通知單送達且逾越應到案期限60日之3個月內，逕行裁決之，
    道路交通管理處罰條例第7條之2、違反道路交通管理事件統
    一裁罰基準及處理細則第11條第1項第2款、第15條、第36條
    、第48條第1項、第44條第1項分別訂有明文。次按，處理違
    反道路交通管理事件，有關文書送達之程序，依行政程序法
    之規定；送達，於應受送達人之住居所、事務所或營業所為
    之；於應送達處所不獲會晤應受送達人時，得將文書付與有
    辨別事理能力之同居人、受僱人或應送達處所之接收郵件人
    員。應受送達人或其同居人、受僱人、接收郵件人員無正當
    理由拒絕收領文書時，得將文書留置於應送達處所，以為送
    達；送達不能依前2 條規定為之者，得將文書寄存送達地之
    地方自治或警察機關，並作送達通知書兩份，1 份黏貼於應
    受送達人住居所、事務所、營業所或其就業處所門首，另1
    份交由鄰居轉交或置於該送達處所信箱或其他適當位置，以
    為送達。前項情形，由郵政機關為送達者，得將文書寄存於
    送達地之郵政機關。寄存機關自收受寄存文書之日起，應保
    存3 個月；違反道路交通管理事件統一裁罰基準及處理細則
    第5條，行政程序法第72條第1項前段、第73條第1項、第3項
    、第74條分別定有明文。故交通違規行為之「舉發」，係具
    有對外效力之行政行為，核其性質屬於公法上有相對人之意
    思通知。舉發通知單應先由舉發機關合法送達受處分人，受
    處分人如未自動繳納罰鍰或未到案聽候裁決，處罰機關始得
    依違反道路交通管理事件統一裁罰標準表逕行裁決之，倘舉
    發通知單未經合法送達受處分人，處罰機關即逕行裁決，其
    裁決程序即非合法。
三、經查：
  (一)受處分人乙○○所有之車牌號碼HF－1933號自小客車，於91
    年3月1日14時57分許，於臺中市○○路，因「併排停車」之
    違規行為，經臺中市警察局第六分局警備隊員警依違反道路
    交通管理處罰條例第56條第1項第6款分別以中市警交字第GB
    0000000 號舉發違反道路交通管理事件通知單逕行舉發，業
    經證人即舉發員警甲○○證述在卷，並有上開舉發通知單影
    本1 份附卷可稽。又按現有交通法規，並未就舉發交通違規
    行為，限於科學儀器所採始得為證據，而摒除執法人員舉發
    之相關規定，此觀之道路交通管理處罰條例第7條、第7條之
    1 、第7條之2規定即明。法院處理交通事件，亦不限於科學
    儀器所採之證據，因交通違規事件之行為態樣甚多，復有瞬
    間即逝之特性，從而關於證明違規事實證據之證明力，應視
    具體案件認定，考量到交通案件之特性及行政資源之有限性
    ，主管機關對於所有違規之案件，無法於違規之同時，即時
    利用科學儀器取得全部證據資料。因此，固得以交通違規當
    場採證照片或監視器錄影帶為認定違規事實之佐證，然若僅
    以舉發員警親眼見聞違規之經過，並以證人身分具結後在法
    院所為證述，仍不失為認定交通違規事實有無之證據方法。
    本件受處分人雖稱舉發員警未提出採證照片證明其有違規行
    為，然本件受處分人有無上述違規之事實，業經本院傳訊證
    人即舉發員警甲○○到庭證述明確。且員警為維持交通秩序
    ，依法執行職務之公務員，立場應是客觀公正，且與受處分
    人素不相識，亦無宿怨，當無設詞誣攀之理，其於具結後所
    為之證述已足擔保其真實性及憑信性。本院經查亦無任何證
    據足資證明執勤警員有捏造事實、違法取締之情事，則執勤
    警員本其維護交通秩序、安全職責所為之當場舉發，堪信與
    實情相符。故受處分人確有本件違規之情事，即堪認定。
  (二)本件之舉發違反道路交通管理事件通知單，係由臺中市警察
    局第六分局依受處分人之地址即臺中市○區○○路5號4樓之
    1（門牌整編後為臺中市○區○○○路2段75號4樓之1）而為
    送達，因未獲會晤本人亦無受領文書之同居人或受雇人，於
    92年10月15日將該文書寄存於臺中雙十路郵局以為送達等情
    ，有臺中市警察局第六分局98年3月13日中分六警交字第098
    0008143號函、臺中市警察局第六分局送達證書1份在卷可按
    。而受處分人自76年4月14日即遷入臺中市○區○○路5號4
    樓之1 等情，有受處分人個人基本資料查詢結果在卷可參，
    並經受處分人自承在卷。雖受處分人辯稱其未居住在前開戶
    籍地云云，然受處分人倘未實際居住在戶籍地，本應依道路
    交通安全規則第23條第1 項之規定，向公路監理機關辦理登
    記，受處分人既未辦理此項登記，原舉發機關於作成上開舉
    發違反道路交通管理事件通知單後，委由郵政機關送達至受
    處分人之前揭戶籍地，因未會晤受處分人本人，亦無受領文
    書之同居人、受雇人或應送達處所之接收郵件人員，遂於92
    年10月15日將該通知單寄存在送達地之郵局，並作送達通知
    書2份，1份黏貼於應受送達人住居所門首，另1 份置於該送
    達處所信箱或其他適當位置，以為送達，揆諸上開規定，原
    舉發機關所為之送達，核無違誤之處。本件舉發違反道路交
    通管理事件通知單自寄存之日（92年10月15日）自已發生合
    法送達之效力。從而，受處分人辯稱：不住在戶籍地，故未
    收到罰單云云，即難認有理由。
  (三)惟按本條例所定罰鍰之處罰，行為人接獲違反道路交通管理
    事件通知單後，於15日內得不經裁決，逕依第92條第3 項之
    罰鍰基準規定，向指定之處所繳納結案；不符舉發事實者，
    應於15日內，向處罰機關陳述意見，其不依通知所定期限前
    往指定處所聽候裁決，且未依規定期限繳納罰鍰結案或向處
    罰機關陳述意見者，處罰機關得逕行裁決之。又填製通知單
    ，應就其違反行為簡要明確記載於違規事實欄內，並記明其
    違反條款及應到案處所；違反本條例行為之處罰，處罰機關
    於裁決前，應給予違規行為人陳述之機會；違反道路交通管
    理事件，行為人認為舉發之事實與違規情形相符者，得於接
    獲通知單後，親自或委託他人持該通知單，不經裁決向指定
    之處所，逕依裁罰基準執行並繳納罰鍰結案，詳如前述。亦
    即違規行為人對於警員舉發之違規事實不爭執者，得持舉發
    通知單於15日內依最低額度繳納罰鍰結案，處罰機關受理移
    送舉發交通違規事件後，如認警員填記內容不符規定或適用
    法條有誤，則應洽請原移送機關更正後重新送達，並就更正
    後違規事實給予行為人陳述意見機會，行為人未於期限內依
    更正後舉發通知單繳納最低罰鍰金額結案，處罰機關始得逕
    行裁決。而本件上開舉發違反道路交通管理事件通知單記載
    應到案日期為91年4月5日前，然卻於到案期日後之92年10月
    15始寄存送達，業如前述，故本件送達日期已逾原應到案日
    期，受處分人顯然無從依道路交通管理處罰條例第9條第1項
    之規定，享有自行到案接受裁決或按期限繳納較低罰鍰之利
    益，已剝奪受處分人如前述之利益，難稱適法，原處分機關
    不察，誤以該舉發通知單之送達日期係在應到案期日之前，
    而認受處分人未依期限到案，且據此分別對受處分人逕行裁
    處最高罰鍰金額1千2百元，已侵害受處分人上開程序利益，
    原處分難謂適法。從而，本件聲明異議雖無理由，然原處分
    既已有上開違法之處，原處分仍應予撤銷，併為保障受處分
    人於處分前之意見陳述權，爰將本件發回原處分機關聽取受
    處分人之意見陳述後另為適法之裁處，裁定如主文所示。
四、據上論斷，應依道路交通管理處罰條例第87條第2項，道路
    交通案件處理辦法第20條前段，裁定如主文。
中    華    民    國    98    年    3     月    31    日
                  刑事第十一庭  法  官  楊文廣
上正本證明與原本無異。
如不服本裁定，應於送達後五日內，向本院提出抗告狀。
                                書記官  蔡伸蔚
中    華    民    國    98    年    3     月    31    日


司法院資訊處製作；財團法人民間司法改革基金會備份。
